臺灣高等法院臺南分院民事裁定
110年度抗字第113號
抗  告  人  翁茂榮  
代  理  人  黃福雄律師
            謝承運律師
相  對  人  杜佳霓  
上列抗告人因與相對人間假扣押聲明異議事件，對於中華民國11
0年5月7日臺灣臺南地方法院110年度全事聲字第15號所為裁定提
起抗告，本院裁定如下： 
    主  文
原裁定及原法院司法事務官於民國110年4月26日所為110年度司
裁全字第221號裁定（處分）均廢棄。
抗告人以新臺幣（下同）伍拾萬元或等值之銀行無記名可轉讓定
期存單為相對人供擔保後，得對相對人之財產於壹佰伍拾萬元之
範圍內為假扣押。
相對人如以壹佰伍拾萬元為抗告人供擔保後，得免為或撤銷假扣
押。
聲請及抗告訴訟費用均由相對人負擔。 
    理  由
一、按抗告法院為裁定前，應使債權人及債務人有陳述意見之機
    會，民事訴訟法第528條第2項固有明文；然假扣押有防止債
    務人脫產之目的，法院於審理假扣押聲請時，自應顧及其隱
    密性，觀諸強制執行法第132條第1項規定：「假扣押或假處
    分之執行，應於假扣押或假處分之裁定送達同時或送達前為
    之」自明，且此一隱密性之要求，於債權人對第一審法院駁
    回其假扣押聲請之裁定提起抗告之程序，亦應顧及。本件原
    審法院駁回抗告人假扣押之聲請，抗告人提起抗告，為顧及
    假扣押之急迫性及隱密性，本院為裁定前當無使相對人陳述
    意見之必要，合先敘明。 
二、抗告意旨略以：兩造為夫妻關係，共有門牌號碼臺南市○區○
    ○○路000巷00號不動產（下稱系爭不動產），應有部分各2分
    之1，為簡化將系爭不動產贈與子女之程序及費用，兩造成
    立借名登記契約，伊於108年9月27日將系爭不動產應有部分
    2分之1移轉登記予相對人，惟相對人遲未依約定將系爭不動
    產轉讓予兩造子女，且將系爭不動產出售予第三人，相對人
    顯係故意不法侵害伊之不動產所有權，造成伊喪失所有物且
    無從請求回復登記之嚴重損害。系爭不動產價值高達1,625
    萬元，伊之損失即系爭不動產價值之半數812萬5,000元。另
    相對人任意丟棄伊於系爭不動產內之私人物品及出售系爭不
    動產，造成伊受有財物損失150萬元及被迫輾轉棲息之精神
    損失100萬元。又相對人具有澳洲公民身分，且已攜子長居
    國外，相對人於我國之戶籍因其長期未曾歸國而遭戶政機關
    依法除籍，相對人於訴訟中出售系爭不動產予第三人屬惡意
    脫產，是相對人有外國籍且長期旅居海外，難為我國司法權
    所及，系爭不動產於日前脫產變現，倘未能及時保全相對人
    之財產，日後伊將面臨無法強制執行或甚難執行之窘境，原
    裁定駁回伊假扣押聲請，自有違誤。爰提起抗告，請求廢棄
    原裁定等語。　　
三、按債權人就金錢請求或得易為金錢請求之請求，欲保全強制
    執行者，得聲請假扣押。假扣押非有日後不能強制執行或甚
    難執行之虞者，不得為之。請求及假扣押之原因應釋明之。
    前項釋明如有不足，而債權人陳明願供擔保或法院認為適當
    者，法院得定相當之擔保，命供擔保後為假扣押，民事訴訟
    法第522條第1項、第523條第1項及第526條第1項、第2項分
    別定有明文。又證明與釋明在構成法院之心證上程度未盡相
    同，所謂證明者，係指當事人提出之證據方法，足使法院產
    生堅強之心證，可以完全確信其主張為真實而言，與釋明云
    者，為當事人提出之證據未能使法院達於確信之程度，僅在
    使法院得薄弱之心證，信其事實上之主張大概為如此者有間
    ，二者非性質上之區別，乃分量上之不同（最高法院95年度
    台抗字第386號民事裁定參照）。再按所謂不能強制執行，
    如債務人浪費財產，增加負擔，或就其財產為不利益之處分
    或隱匿財產，將成為無資力之情形等是；所謂恐難執行，如
    債務人將移住遠方或逃匿等均屬之。
四、查，抗告人主張與相對人間就系爭不動產成立借名登記契約
    ，抗告人於108年9月27日將系爭不動產所有權應有部分2分
    之1移轉登記予相對人，抗告人已向法院提起塗銷所有權移
    轉登記之訴訟，並於訴訟中因情事變更，而變更聲明，改依
    民法第259條第1項第1、6款、第263條、第544條及第184條
    ，請求相對人為金錢給付等情，業據抗告人提出地籍異動索
    引、育誠法律事務所函文、不動產登記謄本為證，且經依職
    權調閱本院110年度上字第38號全卷查明無訛，堪認抗告人
    就假扣押之請求已為釋明。至於本件相對人有何日後不能強
    制執行或甚難執行之虞之「假扣押原因」，則依抗告人提出
    之通律法律事務所109年3月25日律師函、系爭不動產建物登
    記第二類謄本（見本院卷第65至70頁），可知相對人於抗告
    人以贈與為原因所為系爭不動產移轉登記後，已將系爭不動
    產移轉登記予第三人，確有將財產移轉或隱匿，而為不利益
    處分情事。參酌相對人持有外國護照，已遷出國外，此有戶
    籍謄本在卷可參（見原審109年度南司調字第139號卷第65頁
    ），及本案訴訟之期間於二、三審可能長達2年4月，如未予
    假扣押，繼續任由相對人處分財產，致達於無資力之狀態，
    應有日後不能強制執行或甚難執行之虞，堪認抗告人已對假
    扣押之請求及原因提出釋明，縱其釋明有所不足，抗告人既
    已陳明願供擔保以補釋明之不足，依上開說明，法院仍得定
    相當之擔保，命供擔保後為假扣押。原法院司法事務官不查
    ，駁回抗告人假扣押之聲請，尚有未洽；原裁定駁回其異議
    ，亦有未合，抗告意旨指摘原裁定不當，為有理由，爰由本
    院將原裁定及原法院司法事務官之處分均廢棄，酌定擔保金
    准許假扣押聲請如主文第二項所示，並依民事訴訟法第527
    條規定酌定相對人提供如主文第三項所示金額為擔保後，得
    免為或撤銷假扣押。
五、據上論結，本件抗告為有理由，依民事訴訟法第495條之1第
    1項、第450條、第95條、第78條，裁定如主文。
中　　華　　民　　國　　110 　年　　7 　　月　　16　　日
                  民事第二庭    審判長法  官  高榮宏

                                      法  官  黃瑪玲 

                                      法  官  陳春長
上為正本係照原本作成。
本裁定除以適用法規顯有錯誤為理由外，不得再抗告。如提再抗
告，應於收受送達後十日內向本院提出再抗告狀（須附繕本），
並繳納再抗告費新台幣一千元。
提起再抗告應委任律師或具有律師資格之人之委任狀；委任有律
師資格者，另應附具律師資格證書及釋明委任人與受任人有民事
訴訟法第466條之1第1項但書或第2項所定關係之釋明文書影本。
中　　華　　民　　國　　110 　年　　7 　　月　　16　　日

                                      書記官  邱斈如
【附註】
民事訴訟法第495條之1第2項準用同法第466條之1第1、2項規定
：
⑴對於第二審判決上訴，上訴人應委任律師為訴訟代理人。但上
  訴人或其法定代理人具有律師資格者，不在此限。
⑵上訴人之配偶、三親等內之血親、二親等內之姻親，或上訴人
  為法人、中央或地方機關時，其所屬專任人員具有律師資格並
  經法院認為適當者，亦得為第三審訴訟代理人。
民事訴訟法第466條之2第1項：
  上訴人無資力委任訴訟代理人者，得依訴訟救助之規定，聲請
  第三審法院為之選任律師為其訴訟代理人。